臺灣板橋地方法院刑事判決　　　　　　　99年度訴字第3703號
公　訴　人　臺灣板橋地方法院檢察署檢察官
被　　　告　許政顏
選任辯護人　黃柏承律師
上列被告因強盜等案件，經檢察官提起公訴（99年度偵字第2616
7 號），本院判決如下：
    主  文
許政顏意圖為自己不法之所有，以強暴至使不能抗拒，而取他人
之物，累犯，處有期徒刑柒年。
    事  實
一、許政顏前因強盜、強制猥褻案件，經本院以93年度重訴字第
    12號判處有期徒刑4 年、2 年6 月，應執行有期徒刑6 年確
    定，於民國97年10月24日縮刑假釋出監，迄98年12月28日縮
    刑期滿未經撤銷假釋，其未執行之刑，以已執行論。仍不知
    悔改，其於99年9 月24日上午某時，駕駛車號788-EGM 號普
    通重型機車至臺北縣三峽鎮（現改制為新北市三峽區○○○
    路與文化路口附近之「中山公園」，下車徒步進入公園，坐
    在公園內之涼亭下吸食強力膠，嗣於同日下午約1 時左右，
    許政顏已吸完強力膠之後（未達不能辨識其行為違法或欠缺
    依其辨識而行為之能力、或上開辨識或能力有顯著降低情形
    ），見巫鳳娥獨自一人走進該涼亭附近之公廁，四周別無他
    人，認有機可趁，竟萌生傷害人之身體及意圖為自己不法所
    有之犯意，待巫鳳娥從公廁走出，旋尾隨而上，出拳猛力毆
    打巫鳳娥之鼻部，致巫鳳娥受有左側鼻翼撕裂傷、外傷性閉
    鎖性鼻骨骨折等傷害，且以此強暴手法，至使巫鳳娥不能抗
    拒，而取走巫鳳娥側背在身上之皮包1 個（內有現金新臺幣
    《下同》約200 元、錄音筆1 支、保溫水壺1 個、喉片等物
    ）。得手後，先躲藏在公園內某處，並將其強盜而得之保溫
    水壺1 個棄置在公園內（嗣經尋獲，已發還予巫鳳娥），再
    駕駛上開機車離去。嗣因巫鳳娥報警處理，經警蒐證調查，
    通知許政顏於同日晚上9 時10分許到案說明，始循線查悉上
    情。
二、案經巫鳳娥訴由臺北縣（現改制為新北市）政府警察局三峽
    分局報請臺灣板橋地方法院檢察署檢察官偵查起訴。
    理  由
一、證據能力部分：按被告以外之人於審判外之陳述，雖不符刑
    事訴訟法第159 條之1 至之4 之規定，而經當事人於審判程
    序同意作為證據，法院審酌該言詞陳述或書面陳述作成時之
    情況，認為適當者，亦得為證據；當事人、代理人或辯護人
    於法院調查證據時，知有第159 條第1 項不得為證據之情形
    ，而未於言詞辯論終結前聲明異議者，視為有前項之同意，
    亦據刑事訴訟法第159 條之5 規範甚明。經查：本件被告、
    檢察官及辯護人於本院準備程序中均未就證據資料之證據能
    力提出爭執，且迄於言詞辯論終結前，亦未就本院所調查之
    證據資料主張有刑事訴訟法第159 條第1 項不得為證據之情
    形，應認均已同意該等證據資料得作為本案之證據。從而，
    以下所述之證據資料，縱有屬傳聞證據，且不符刑事訴訟法
    第159 條之1 至之4 規定之情形者，業經本院審酌各該證據
    資料作成時之一切客觀情況，認均無不適當情事，而有證據
    能力，合先敘明。
二、訊據被告許政顏固坦承伊曾於99年9 月24日上午某時，駕駛
    車號788-EGM 號普通重型機車至上址「中山公園」，下車徒
    步進入公園，坐在公園內之涼亭下吸食強力膠，直至同日下
    午始離去等情無訛，惟矢口否認有何傷害或強盜犯行。辯稱
    ：我當時因為準備入監執行，心情不好，才會想吸食強力膠
    ，當天從上午一直到下午1 點多我都待在「中山公園」的涼
    亭，最後一次感覺到有人從涼亭前的公廁離開後，我就離開
    ，並沒有犯本案傷害或強盜罪行云云。惟查：
  (一)巫鳳娥於99年9 月24日下午，從上址「中山公園」內涼亭附
    近之公廁走出之際，遭一名男子尾隨而上，並出拳猛力毆打
    其鼻部，致其受有左側鼻翼撕裂傷、外傷性閉鎖性鼻骨骨折
    等傷害，且其側背在身上之皮包1 個（內有現金約200 元、
    錄音筆1 支、水壺1 個、喉片等物）亦遭該男子取走等情，
    迭據證人巫鳳娥於警詢、偵訊及本院審理時證述屬實。細觀
    其歷次陳述，就案發經過主要情節之描述均相符合（原先認
    為皮包內亦有鑰匙，嗣發現該鑰匙是放在車內，而不在損失
    財物範圍之列，已於本院審理時結證在卷，見本院卷第57頁
    反面），並有行政院衛生署雙和醫院及財團法人恩主公醫院
    診斷證明書各1 份附卷可稽（見偵卷第46-1頁、47頁）。又
    巫鳳娥於遭受攻擊後不久，隨即於同日下午1 時8 分許，離
    開「中山公園」前往就醫，故研判其遭受攻擊之時間應為下
    午1 時左右，亦有現場附近之監視錄影畫面翻拍照片及警方
    附註之說明在卷可憑（見偵卷第59頁）。
  (二)被告於案發之日即99年9 月24日上午某時，即駕駛車號788-
    EGM 號普通重型機車至上址「中山公園」，下車徒步進入公
    園，坐在巫鳳娥嗣遭受攻擊地點附近之涼亭下吸食強力膠，
    直至同日下午始離開該涼亭等情，業據被告供明在卷。徵諸
    本件案發之後，警方在現場涼亭附近草地發現已用罄之強力
    膠條，從中採得指紋4 枚，經送鑑定結果，確認其中編號1
    、2 、4 號指紋，分別與檔存被告指紋卡之左拇、右拇、左
    拇指指紋相符，此有內政部警政署刑事警察局99年10月14日
    刑紋字第0990143615號鑑定書及所附指紋卡片、勘察採證同
    意書、證物清單各1 份、現場採證照片6 幀在卷可證（見偵
    卷第76至83頁），堪認被告上開供述非虛，而值採信。再依
    被告於本院審理時所供：「從那天上午到下午1 點多，我都
    待在涼亭」（見本院卷第75頁反面）、於偵訊時供稱：「那
    時我在涼亭，我有看到一名女子進去廁所，之後她下去之後
    ，我就離開了」等語（見偵卷第52頁）；並參酌巫鳳娥係於
    99年9 月24日下午1 時左右遭人攻擊，已如前述，而被告乃
    於同日下午約1 時20分許，始駕駛機車離開「中山公園」乙
    節，亦有現場附近之監視錄影畫面翻拍照片及警方附註之說
    明可憑（見偵卷第57頁），足以判定本件案發之際，被告必
    定係在案發現場，而與本案有極為密切之時間及場所關聯性
    。
  (三)本件案發之際，被告係在案發現場，而與本案有極為密切之
    時間及場所關聯性。詎被告於案發之日經警通知到案，起初
    於警詢時竟稱：（問：你是否有在上述處所《指「中山公園
    」公廁旁之涼亭》強盜一名女子財物？）我沒有印象，因為
    我吸食強力膠後意識模糊，我不清楚我是不是有去做那些事
    （見偵卷第4 頁）；（問：據被害人巫鳳娥指述，你便是對
    其施以暴力強盜其財物之歹徒，你做何解釋？）我不清楚，
    因為吸食強力膠後意識不清楚云云（見偵卷第5 頁反面），
    根本沒有否認其有實行犯罪之可能性，僅以當時吸食強力膠
    意識不清為由搪塞。嗣於翌日檢察官偵訊之初，被告仍謂其
    當時因吸食強力膠而意識不清云云（見偵卷第26頁），然依
    現場監視錄影畫面翻拍照片所示（見偵卷第57頁），被告於
    案發之後係駕駛機車離開現場，且觀其當時神態輕鬆自若，
    洵與一般意識不清者有別；兼酌檢察官嗣以騎車乙事予以質
    疑之後，被告即坦承「我意識還很清楚」（見偵卷第27頁）
    、「我當時離開時，我覺得我很清醒，我還可以騎車離開」
    等語（見偵卷第73頁），且於本院準備程序時亦供稱：「當
    時施用完強力膠之後，我的意識還很清楚，所以我可以騎機
    車回家」等語（見本院卷第28頁反面），堪認被告當時吸完
    強力膠之後，確實沒有意識不清，顯然未達不能辨識其行為
    違法或欠缺依其辨識而行為之能力、或上開辨識或能力有顯
    著降低情形。被告起初所謂意識不清云云，顯然說謊。其係
    畏罪情虛，昭然若揭。再徵以巫鳳娥最早於99年9 月24日下
    午3 時26分許警詢時（當時警方尚未鎖定任何嫌疑對象），
    對於犯案歹徒之描述：「身材中等，看起來年約30幾歲，皮
    膚黝黑」等語，均與被告當時之體型、外觀年齡、膚色等明
    顯特徵相符，此有被告查獲時所拍攝之照片可稽（見偵卷第
    16頁），綜上客觀事證，本院認足以排除一切合理之可疑，
    本案當時在場對巫鳳娥實行犯罪之男子，確係被告本人無訛
    。又巫鳳娥於遭受被告攻擊之後，係於下午1 時8 分許離開
    「中山公園」前往就醫，而被告則係遲至下午約1 時20分許
    始離開「中山公園」，俱如前述。而巫鳳娥於案發後翌日，
    重返「中山公園」，在距離案發現場約100 公尺之公園內尋
    獲其遭強盜奪走之皮包內之保溫水壺1 個，此有巫鳳娥之證
    述可參（見偵卷第65頁、本院卷第61頁），並有贓物認領保
    管單1 紙在卷可憑（見偵卷第84頁），堪認被告當時對巫鳳
    娥實行犯罪後，有先躲藏在公園內某處，並將其強盜而得之
    保溫水壺棄置在公園內，嗣再駕駛上開機車離去甚明。被告
    空言否認，洵屬卸責之詞，不足採信。
  (四)至於巫鳳娥對於被告犯罪時之穿著，於歷次警詢時之陳述不
    一，衡情應係案發突然，且因遭受攻擊而受驚嚇，未能詳細
    觀察、記憶所致，尚難單憑此點，即謂巫鳳娥之上揭指訴不
    實。而本案警方鎖定被告有犯罪嫌疑之後，縱未踐行正確之
    指認程序（例如：有先向巫鳳娥透露被告當時在場之嫌），
    充其量係影響巫鳳娥當時及嗣後指認之證據價值，本院因此
    未將該等指認採為認定本案事實之證據，但摒除此等指認之
    外，公訴人所提其他證據資料既足以認定被告犯罪，俱如前
    述，仍無礙本院發現真實。
  (五)綜上所述，本案事證已臻明確，被告犯行堪予認定，應依法
    論科。
三、查被告正值壯盛之年，趁女子巫鳳娥落單之際，出拳猛力毆
    打巫鳳娥之鼻部，致巫鳳娥受有左側鼻翼撕裂傷、外傷性閉
    鎖性鼻骨骨折等傷害，衡情已達至使巫鳳娥不能抗拒之程度
    。次按強盜罪非以傷害人之身體為當然之手段，若具有傷害
    犯意且發生傷害之結果，應另負傷害罪責（最高法院91年度
    台上字第1441號判決意旨參看）。本案傷害部分既經告訴人
    巫鳳娥提出合法告訴（見偵卷第45頁），是核被告所為，係
    犯刑法第277 條第1 項之傷害罪，及同法第328 條第1 項之
    強盜罪。其傷害行為之實行，亦即強盜行為之強暴手段，乃
    以一行為觸犯二罪名，為想像競合犯，應依刑法第55條規定
    從一重以強盜罪處斷。又被告前因強盜、強制猥褻案件，經
    本院以93年度重訴字第12號判處有期徒刑4 年、2 年6 月，
    應執行有期徒刑6 年確定，於97年10月24日縮刑假釋出監，
    迄98年12月28日縮刑期滿未經撤銷假釋，其未執行之刑，以
    已執行論等情，有臺灣高等法院被告前案紀錄表可考，其於
    有期徒刑執行完畢後5 年以內，故意再犯本案有期徒刑以上
    之罪，為累犯，應依刑法第47條第1 項規定加重其刑。爰審
    酌被告正值壯盛之年，不思努力進取，光天化日之下，在公
    園吸食強力膠之後，竟對落單女子悍然出拳動粗，實行本案
    傷害及強盜犯行，惡性甚大，嚴重破壞社會治安，對於告訴
    人造成之傷害程度亦屬不輕，且一再飾詞卸責，良無悔意，
    犯罪後之態度不佳等一切情狀，量處如主文所示之刑，以示
    懲儆。
據上論斷，應依刑事訴訟法第299 條第1 項前段，刑法第277 條
第1 項、第328 條第1 項、第55條、第47條第1 項，刑法施行法
第1 條之1 第1 項、第2 項前段，判決如主文。
本案經檢察官陳旭華到庭執行職務。
中    華    民    國   100    年    3     月    30    日
                  刑事第九庭    審判長法  官  李幼
                                      法  官  鄭凱文
                                      法  官  朱嘉川
以上正本證明與原本無異。
如不服本判決應於收受送達後10日內向本院提出上訴書狀，並應
敘述具體理由；其未敘述上訴理由者，應於上訴期間屆滿後20日
內向本院補提理由書（均須按他造當事人之人數附繕本）「切勿
逕送上級法院」。
                                      書記官  林伶芳
中    華    民    國   100    年    3     月    31    日
附錄本案論罪科刑法條全文：
中華民國刑法第277 條：
傷害人之身體或健康者，處3 年以下有期徒刑、拘役或1 千元以
下罰金。
犯前項之罪因而致人於死者，處無期徒刑或7 年以上有期徒刑；
致重傷者，處3 年以上10年以下有期徒刑。

中華民國刑法第328 條：
意圖為自己或第三人不法之所有，以強暴、脅迫、藥劑、催眠術
或他法，至使不能抗拒，而取他人之物或使其交付者，為強盜罪
，處5 年以上有期徒刑。
以前項方法得財產上不法之利益或使第三人得之者，亦同。
犯強盜罪因而致人於死者，處死刑、無期徒刑或10年以上有期徒
刑；致重傷者，處無期徒刑或7 年以上有期徒刑。
第1 項及第2 項之未遂犯罰之。
預備犯強盜罪者，處1 年以下有期徒刑、拘役或3 千元以下罰金
。